【裁判字號】    97,上易,1094
【裁判日期】    971030
【裁判案由】    違反著作權法等
【裁判全文】
臺灣高等法院臺中分院刑事判決        97年度上易字第1094號
上  訴  人  臺灣臺中地方法院檢察署檢察官
被      告  甲○○
上列上訴人因被告違反著作權法等案件，不服臺灣臺中地方法院
96 年度易字第5117號中華民國97年4月16日第一審判決（起訴案
號：臺灣臺中地方法院檢察署96年度偵字第2220號），提起上訴
，本院判決如下：
    主  文
原判決關於甲○○部分撤銷。
甲○○意圖銷售而以重製於光碟之方法侵害他人之著作財產權，
處有期徒刑壹年，減為有期徒刑陸月，如易科罰金，以新臺幣壹
仟元折算壹日。扣案如附表２、３、４、５所示之物及燒錄機貳
拾貳台，均沒收。
    事  實
一、被告甲○○為經營遊戲光碟之盤商，乙○○（經原審判決共
    同明知係侵害著作財產權之光碟重製物而散布，累犯，處有
    期徒刑壹年，減為有期徒刑陸月，如易科罰金，以新臺幣壹
    仟元折算壹日，檢察官上訴後，撤回上訴確定）為臺中市○
    區○○路1段1號「金泰玩具商行」之實際負責人，二人均知
    如附表１所示編號1至6之商標圖樣，分別係日商光榮股份有
    限公司（下稱：日商光榮公司）、日商新力電腦娛樂股份有
    限公司（下稱：日商新力公司）、日商任天堂股份有限公司
    （下稱：日商任天堂公司）向經濟部中央標準局（現改為經
    濟部智慧財產局）申請註冊登記，享有商標專用權，分別指
    定使用錄有電腦遊戲程式之光碟、電腦遊樂器軟體等商品，
    且均在專用期間內之商標，非經商標權人同意，不得於同一
    商品使用相同之註冊商標。又明知附表２所示之「真三國無
    雙4」等電視遊樂器遊戲光碟軟體係臺灣光榮綜合資訊股份
    有限公司（下稱：臺灣光榮公司）、附表３所示之「吉它高
    手」等電視遊樂器遊戲光碟軟體係日商新力公司、附表４所
    示之「敲冰塊」等電視遊樂器遊戲光碟軟體，係日商任天堂
    公司分別享有著作權之電腦程式著作，享有著作權之電腦程
    式著作，非經該著作權人之同意或授權，不得擅自重製及散
    布侵害著作權之重製物。詎被告甲○○未經前開著作財產權
    人之同意或授權，與乙○○基於共同明知係侵害著作權之光
    碟重製物而散布及違反商標法之犯意聯絡，未經前揭著作權
    人及商標權人之授權及同意，自民國（下同）95年7月起，
    由甲○○負責向大陸地區之廖姓男子，以每片新台幣（下同
    ）15元至45元價格，購入如前附表２、３、４所示之遊戲光
    碟（均屬未經前揭著作權人之授權而重製之物即盜版光碟，
    此類光碟片經入主機執行後，會顯現如附表１之商標圖樣）
    ，再由乙○○於前開經營之玩具商行，提供遊戲軟體封面之
    目錄，供不定之顧客選購（每片70元至90元），客戶選購並
    付款後，乙○○即將遊戲光碟名稱、數量及送貨地址告知甲
    ○○，由甲○○在臺中市○區○○路430號9樓之2租屋處，
    將客戶訂購之仿冒光碟片包裝，貼上宅速配封條，於每日晚
    上10時許，送至事先與不知情之陳昶宏約定之地點，再由陳
    昶宏取送至快遞公司，委由快遞公司遞送客戶收取，而接續
    以此同一方法販售予不特定人，每月販售金額約4至5萬元。
    迄至95 年10月3日，為調查員持臺灣臺中地方法院核發之95
    年度聲搜字第3798號搜索票，進入上開乙○○玩具行、甲○
    ○租住處所處搜索查獲，並扣得如上開附表２、３、４所示
    盜版遊戲光碟片及如附表５所示遊戲光碟目錄、電腦、客戶
    訂單資料等物，並查悉於甲○○住處所查獲之光碟片部份係
    由甲○○自95年8月中旬起開始利用上開購入之盜版光碟片
    以上開扣案之燒錄機為工具，擅自重製遊戲軟體光碟片，滲
    入其購入之盜版光碟片，意圖嗣機販售。
二、案經法務部調查局中部地區機動工作組移送臺灣臺中地方法
    院檢察署檢察官偵查起訴。
    理  由
一、證據能力部分：下列被告以外之人於審判外之陳述，固屬被
    告以外人於審判外之陳述，然本案當事人於本院調查證據時
    ，就此證據能力問題並未聲明異議，且本院審酌上開筆錄作
    成之情況，尚無不當， 依刑事訴訟法第159條之5第2項規定
    ，視為有同條第1項之同意，自得為證據，合先敘明。
二、上揭犯罪事實，業據被告甲○○坦承不諱，核與告訴代理人
    陳文詮、丁○○、徐宏昇、邱永豪之指訴；共同被告乙○○
    供述；證人陳昶宏證述之情節相符。 並有告訴狀3紙、中華
    民國商標註冊證5紙、鑑定證明書3紙、 查獲現場照片8張等
    物在卷可稽；且有如附表２、３、４、５所示之物（其中附
    表５所示之物計有：PS2目錄6冊、XBOX目錄3冊、PSP遊戲光
    碟目錄1冊、PS1遊戲光碟目錄1冊、遊戲光碟目錄2冊、訂單
    1冊、電話帳單1張、銷售紀錄1冊、仿冒遊戲卡匣65片、 電
    腦主機1部、筆記型電腦1部、PS2遊戲機1部、 印表機2部、
    遊戲光碟目錄7份、不動產租賃契約1份、 客戶訂單資料3份
    、包裝袋1箱、宅配貼條1袋、光碟封面1箱、匯款委託單6張
    、銷貨單4本、下游客戶名片4張）及燒錄機22台扣案，可資
    佐證，足認被告甲○○之自白與事實均與相符，本件事證明
    確，被告犯行堪以認定，應依法論科。
三、核被告甲○○所為，被告購入如前附表２、３、４所示之盜
    版遊戲光碟由乙○○於前開經營之玩具商行，提供遊戲軟體
    封面之目錄，供不定之顧客選購，客戶選購並付款後，乙○
    ○即將遊戲光碟名稱、數量及送貨地址告知甲○○，由甲○
    ○在將客戶訂購之仿冒光碟片包裝，送至快遞公司，委由快
    遞公司遞送客戶收取，而販售予不特定人，係犯商標法第82
    條之販賣仿冒商標之商品罪及違反著作權法第91條之1第3項
    明知係侵害著作財產權之光碟重製物而散布罪。被告與乙○
    ○之間具犯意之聯絡及行為之分擔，為共同正犯（被告與乙
    ○○意圖散布而陳列或持有侵害著作財產權之光碟重製物之
    低度行為，為其散布之高度行為所吸收，不另論罪），被告
    以一個散布光碟重製物行為，侵害數名商標權人及著作權人
    之財產法益，及犯上開商標法第82條及著作權法第91條之1
    第3項二罪，為想像競合犯，應依刑法第55條規定，從一較
    重之著作權法第91條之1第3項論處。又被告自己盜拷光碟之
    行為係犯著作權法第91條第3項之意圖銷售而以重製於光碟
    之方法侵害他人之著作財產權罪。被告所犯違反著作權法第
    91條之1第3項之罪為被告自己所犯著作權法第第91條之1第3
    項之盜拷光碟罪之高度行為所吸收，不另論罪。公訴人起訴
    認被告係犯著作權法第91條之1第3項之罪，惟其後上訴認被
    告應係犯同法第91條第3項之意圖銷售而以重製於光碟之方
    法侵害他人之著作財產權罪，並認此與起訴之法條為為實質
    上一罪，為起訴效力所及，本院應併予審判，為有理由，爰
    變更檢察官起訴法條。原審予以被告論罪科刑，固非無見，
    惟原審漏未就被告所犯意圖銷售而以重製於光碟之方法侵害
    他人之著作財產權之犯行部分予以認定、說明，自有未當，
    又被告用以供犯罪所用之燒錄機22台，原審未併予宣告沒收
    ，亦有未合。檢察官上訴指摘原判決不當，為有理由，自應
    由本院將原判決予以撤銷改判。爰審酌被告甲○○為圖私利
    燒錄光碟片侵害他人著作財產權並加以販售，枉顧智慧財產
    權人辛苦之智慧結晶，其行為已對智慧財產權人之商譽造成
    損害，且就真正智慧財產權人所表彰之品質亦生影響，擾亂
    市場秩序並破壞我國致力於智慧財產權保護之國際聲譽，且
    本件查獲之盜版光碟為數龐大，被告甲○○之行為殊值非難
    ；惟念其犯後能坦承犯行，態度尚屬良好，並於案發後提供
    線索配合辦案；且無前科等一切情狀，被告現身體狀況極差
    ，患有急性主動脈瘤剝離，主動脈竇動脈瘤、慢性腎功能衰
    竭合併尿毒症、高血壓，九十六年底因急診開刀行主動脈及
    主動脈瓣置換，術後入外科加護病房，有診斷證明書附卷可
    稽，本院開庭時亦呈現臨時痛苦狀等一切情狀，爰量處如主
    文所示之刑，以為懲儆。又被告犯罪在96年4月24日以前，
    所犯依據「中華民國九十六年罪犯減刑條例」第2條第1項第
    3款之規定，應減其刑期二分之一，爰依法減為有期徒六月
    ，並依據「中華民國九十六年罪犯減刑條例」第9條、刑法
    第41 條第1項前段，諭知以新臺幣一仟元折算一日為易科罰
    金之折算標準。扣案如附表２、３、４所示之盜版遊戲光碟
    片，為供被告犯本件犯罪所用之物，不以屬於犯人者為限，
    均依著作權法第98條規定諭知沒收。扣案如附表5編號1至8
    所示PS2目錄等物，為共犯乙○○所有；編號9至21所示電腦
    主機等物及燒錄機22台，為被告甲○○所有，均為供本件犯
    罪所用之物，應依刑法第38條第1項第2款規定沒收。
四、據上論斷，應依刑事訴訟法第369條第1項前段、 第364條、
    第299條第1項前段、第300條，著作權法第91條第3項、第91
    條之1第3項、第98條，商標法第82條，刑法第11條、第28條
    、第41條第1項前段、第55條、第38條第1項第2款， 中華民
    國九十六年罪犯減刑條例第2條第1項第3款、第7條、 第9條
    ，判決如主文。
本案經檢察官丙○到庭執行職務。
中    華    民    國    97    年    10    月    30    日
            刑事第四庭    審判長法  官  洪  耀  宗
                                法  官  許  文  碩
                                法  官  蔡 王 金 全
上列正本證明與原本無異。
如不服本判決應於收受送達後十日內向本院提出上訴書狀，其未
敘述上訴之理由者並得於提起上訴後十日內向本院補提理由書 (
均須按他造當事人之人數附繕本)。
                                書記官  金  珍  華
中    華    民    國    97    年    10    月    31    日
【附錄本案論罪科刑法條全文】
著作權法第91條
擅自以重製之方法侵害他人之著作財產權者，處三年以下有期徒
刑、拘役，或科或併科新臺幣七十五萬元以下罰金。
意圖銷售或出租而擅自以重製之方法侵害他人之著作財產權者，
處六月以上五年以下有期徒刑，得併科新臺幣二十萬元以上二百
萬元以下罰金。
以重製於光碟之方法犯前項之罪者，處六月以上五年以下有期徒
刑，得併科新臺幣五十萬元以上五百萬元以下罰金。
著作僅供個人參考或合理使用者，不構成著作權侵害。
商標法第82條
明知為前條商品而販賣、意圖販賣而陳列、輸出或輸入者，處一
年以下有期徒刑、拘役或科或併科新臺幣五萬元以下罰金。


司法院資訊處製作；財團法人民間司法改革基金會備份。
